【裁判字號】    99,交抗,1153
【裁判日期】    990531
【裁判案由】    違反道路交通管理處罰條例
【裁判全文】
臺灣高等法院交通事件裁定            99年度交抗字第1153號
抗  告  人
即受處分人  甲○○
上列抗告人因違反道路交通管理處罰條例案件，不服台灣板橋地
方法院，中華民國九十八年十一月五日所為裁定（九十八年度交
聲字第三七五二號），提起抗告，本院裁定如下：
    主  文
抗告駁回。
    理  由
一、按受處分人，不服道路交通管理處罰條例第八條主管機關所
    為之處罰，得於接到裁決書之翌日起二十日內，向管轄地方
    法院聲明異議，道路交通管理處罰條例第八十七條第一項定
    有明文。又按依道路交通管理處罰條例第八十七條規定向管
    轄法院聲明異議之期間，自裁決送達之翌日起算，並得依法
    扣除在途期間；交通法庭認聲明異議不合法律上之程式或其
    異議權已經喪失者，應以裁定駁回之，但其不合法律上之程
    式可補正者，應先定期命為補正，逾期不補正者，即予駁回
    ，道路交通案件處理辦法第十二條、第十八條亦規定甚明。
二、本件抗告人即受處分人甲○○固不否認伊因於民國九十六年
    九月十九日酒後駕車，於九十六年十月二日簽收交通部公路
    總局臺北區監理所裁決書之事實，惟辯稱：該裁決書送達時
    ，正值酒駕民、刑責及一罪不二罰之討論，當時只知一罪不
    二罰之論述，殊不知需於法定時間內提出異議，乃因駕照吊
    銷二年期滿，被通知需再繳納六萬元之行政罰鍰才知事態嚴
    重。一般行政罰法、民法、刑罰實在不是一般民眾所能瞭解
    ；且抗告人對於鉅額之罰鍰實力有未逮，若抗告不成，期能
    以分期方式處理罰鍰云云。
三、經查：本件裁決書於九十六年十月二日由抗告人本人當場簽
    收，此有交通部公路總局臺北區監理所送達證書影本、原審
    辦理刑事案件電話紀錄查詢表、車號ＨＡ－六九一一一次裁
    決查詢報表各一紙附卷可稽（見原審卷第八、二一、二二頁
    ）。抗告人如對原處分機關是項裁決書不服欲提起異議，其
    二十日之合法提出異議期間，應自九十六年十月三日起算，
    加計因抗告人設址於臺北縣永和市之在途期間二日後，至遲
    應於九十六年十月二十四日（星期三）提出異議。茲抗告人
    竟遲至九十八年十月七日，始向原處分機關聲明異議，有原
    處分機關蓋於聲明異議狀上之自用車裁罰課收文章(二)足憑（
    見原審卷第四頁），顯見本件抗告人聲明異議，已逾法定之
    異議期間。揆諸上揭條文規定，原審以本件聲明異議不合法
    律上之程式，且無從命其補正，依法將其異議駁回，核無不
    當。
四、另按違法行政處分於法定救濟期間經過後，原處分機關得依
    職權為全部或一部之撤銷；其上級機關，亦得為之；行政處
    分於法定救濟期間經過後，具有下列各款情形之一者，相對
    人或利害關係人得向行政機關申請撤銷、廢止或變更之。但
    相對人或利害關係人因重大過失而未能在行政程序或救濟程
    序中主張其事由者，不在此限：一、具有持續效力之行政處
    分所依據之事實事後發生有利於相對人或利害關係人之變更
    者。二、發生新事實或發現新證據者，但以如經斟酌可受較
    有利益之處分者為限。三、其他具有相當於行政訴訟法所定
    再審事由且足以影響行政處分者，行政程序法第一百一十七
    條前段及第一百二十八條第一項分別定有明文，顯見行政處
    分（包含行政秩序罰）於經法定救濟期間後，倘有上開情形
    ，行政機關仍得予以撤銷或廢止，但須由原處分機關依職權
    ，或是由處分相對人向行政機關申請撤銷或廢止之，始為適
    法。基此，本件抗告人所為之主張，法院依法雖未得就實體
    事項予以審酌，惟關於原處分是否有違一事不二罰部分，抗
    告人仍可另循其他行政程序途徑救濟。
五、至抗告人期能以分期方式處理罰鍰云云，係屬執行問題，不
    在本院審酌範疇，併此指明。
六、綜上，抗告人之抗告無理由，應予駁回。
據上論結，應依道路交通案件處理辦法第二十六條，刑事訴訟法
第四百十二條，裁定如主文。
中    華    民    國    99    年    5    月    31    日
               刑事第十七庭  審判長法  官 王聰明
                                   法  官 陳世宗
                                   法  官 陳憲裕
以上正本證明與原本無異。
不得再抗告。
                                   書記官 張玉如
中    華    民    國    99    年    6     月    4     日

司法院資訊處製作；財團法人民間司法改革基金會備份。
